---
title: "Práctica Baterias"
author: "Luis Fernando Mamani Huanto"
date: "2023-06-05"
output: html_document
---

```{r setup, include=FALSE}
knitr::opts_chunk$set(echo = TRUE)
```

## Caso de estudio práctico - Baterías de autoelevador

Recuperación de datos de las Baterias Varta 75

```{r}
datos_75 <- c(1 , 19 , 0,
2 , 18 , 0,
3 , 22 , 0,
4 , 25 , 0,
5 , 17 , 0,
6 , 30 , 0,
7 , 29 , 0,
8 , 32 , 0,
9 , 31 , 0,
10, 33 , 0,
11, 38 , 0,
12, 36 , 0,
13, 40 , 1,
14, 40 , 0,
15, 42 , 0,
16, 45 , 0,
17, 47 , 0,
18, 49 , 0,
19, 55 , 0,
20, 58 , 1,
21, 57 , 1,
22, 63 , 1,
23, 65 , 1,
24, 65 , 1,
25, 66 , 1)
Muestra_75 <- matrix(datos_75, ncol = 3, byrow = TRUE)
Muestra_75
```

Recuperación de datos de las Baterias Siemens 1005

```{r}
datos_1005 <- c(1 , 19 , 0,
2 , 18 , 0,
3 , 22 , 0,
4 , 25 , 0,
5 , 17 , 0,
6 , 30 , 0,
7 , 29 , 0,
8 , 32 , 0,
9 , 31 , 0,
10, 33 , 0,
11, 38 , 1,
12, 36 , 0,
13, 40 , 1,
14, 40 , 0,
15, 42 , 1,
16, 45 , 0,
17, 47 , 1,
18, 49 , 0,
19, 55 , 0,
20, 58 , 1,
21, 57 , 1,
22, 63 , 1,
23, 65 , 1,
24, 65 , 1,
25, 66 , 1,
26, 69 , 1,
27, 70 , 1,
28, 71 , 1,
29, 75 , 1,
30, 86 , 1,
31, 79 , 1,
32, 88 , 1,
33, 89 , 0,
34, 92 , 1,
35, 84 , 1)
Muestra_1005 <- matrix(datos_1005, ncol = 3, byrow = TRUE)
Muestra_1005
```

Histograma de las Baterias Varta 75

```{r}
hist(Muestra_75[ ,2], main = "Histograma de las Baterias Vartra 75" )
```


Cálculo del promedio de la duracion de las baterias Varta 75

```{r}
vida_media_75 <- mean(Muestra_75[ ,2])
vida_media_75
```

Cálculo del desvio estandar de la duracion de las baterias Varta 75

```{r}
vida_desv_75 <- sd(Muestra_75[ ,2])
vida_desv_75
```

Histograma de las Baterias Siemens 1005

```{r}
hist(Muestra_1005[ ,2], main = "Histograma de las Baterias Siemens 1005")
```

Cálculo del promedio de la duracion de las baterias Siemens 1005 

```{r}
vida_media_1005 <- mean(Muestra_1005[ ,2])
vida_media_1005
```

Cálculo del desvio estandar de la duracion de las baterias Siemens 1005

```{r}
vida_desv_1005 <- sd(Muestra_1005[ ,2])
vida_desv_1005
```

```{r}
boxplot(Muestra_75[ ,2])
```
```{r}
boxplot(Muestra_1005[ ,2])
```

Muestra de Historial de Carga Baterias Varta 75

```{r}
plot(Muestra_75[ , 1:2],main = "Resumen de Casos",xlab = "Ficha Bateria",ylab="Edad", type="b", col="RED")
```

Muestra de Historial de Carga Baterias Siemens 1005

```{r}
plot(Muestra_1005[ , 1:2],main = "Resumen de Casos",xlab = "Ficha Bateria",ylab="Edad", type="b", col="RED")
```

Histograma de Edades de la Batería Varta 75

```{r}
hist(Muestra_75[ ,2],breaks = 10, main = "Histogramas de edades")
```

Histograma de Edades de la Batería Siemens 1005

```{r}
hist(Muestra_1005[ ,2],breaks = 10, main = "Histogramas de edades")
```

Gráficos de Densidad Baterias Varta 75

```{r}
density(Muestra_75[ ,2])
```

```{r}
plot(density(Muestra_75[ ,2]), main = "Gráfico de Densidad", ylab="Cantidad relativa de muestras",xlab="Edad")
```

Varianza de la Muestra Baterias 75

```{r}
var_muestra75 <- var(Muestra_75 [ ,2])
var_muestra75
```

```{r}
n75 <- length(Muestra_75[ ,2])
n75
```

```{r}
n_over_n_1 <- n75/(n75-1)
n_over_n_1
```

```{r}
var_poblacion75 <- var(Muestra_75[ ,2]) / n75
var_poblacion75
```

```{r}
vida_desv_75
```

```{r}
dsp75 <- sqrt(var_poblacion75)
dsp75
```

```{r}
dspp_75 <- dsp75/n75
dspp_75
```







Gráficos de Densidad Baterias Siemens 1005

```{r}
density(Muestra_1005[ ,2])
```

```{r}
plot(density(Muestra_1005[ ,2]), main = "Gráfico de Densidad", ylab="Cantidad relativa de muestras",xlab="Edad")
```

Varianza de la Muestra Baterias 1005

```{r}
var_muestra1005 <- var(Muestra_1005 [ ,2])
var_muestra1005
```

```{r}
n1005 <- length(Muestra_1005[ ,2])
n1005
```

```{r}
n_over_n_2 <- n1005/(n1005-1)
n_over_n_2
```

```{r}
var_poblacion1005 <- var(Muestra_1005[ ,2]) / n1005
var_poblacion1005
```

```{r}
vida_desv_1005
```

```{r}
dsp1005 <- sqrt(var_poblacion1005)
dsp1005
```

```{r}
dspp_1005 <- dsp1005/n1005
dspp_1005
```
Las Baterias Varta 75 tienen una duración Promedio de 40.88 ± 3.13 semanas

Las Baterias Siemens 1005 tienen una duración promedio de 52.14 ± 3.85 semanas




